臺灣板橋地方法院刑事裁定　　　　　　 100年度聲字第5144號
聲　請　人　臺灣板橋地方法院檢察署檢察官
被　　　告　陳進華
　　　　　　楊樹貞
上聲請人因被告等賭博案件（95年度偵字第18460 號），聲請單
獨宣告沒收（100 年度聲沒字第836 號），本院裁定如下：
    主  文
扣案之賭具即碗公壹個、骰子陸顆暨賭資新臺幣陸佰元，均沒收
。
    理  由
一、本件聲請人以：改制前之臺北縣（現改制為新北市，下同）
    政府警察局三重分局移送臺灣板橋地方法院檢察署偵辦之被
    告陳進華、楊樹貞2 人涉犯賭博案件，經該署檢察官以95年
    度偵字第18460 號偵查為職權不起訴處分確定，至該案查扣
    有賭具即碗公1 個、骰子6 顆，以及賭資新臺幣（下同）60
    0 元等物，分係當場賭博之器具暨在賭檯上之財物，爰依刑
    法第266 條第2 項、刑事訴訟法第259 條之1 等規定，聲請
    單獨宣告沒收等意旨前來。
二、按刑罰法令關於沒收之規定，兼採職權沒收主義與義務沒收
    主義。職權沒收，係指法院就屬於被告所有，供犯罪所用、
    預備用或因犯罪所得之物，仍得本於職權斟酌是否宣告沒收
    ，例如刑法第38條第1 項第2 款、第3 款及同條第3 項前段
    等規定屬之；義務沒收，則又可分為絕對義務沒收與相對義
    務沒收，前者指凡法條有：「不問屬於犯人與否，沒收之」
    之特別規定者屬之，法院就此等物品是否宣告沒收，無斟酌
    餘地，除已證明滅失者外，不問屬於犯人與否或有無查扣，
    均應宣告沒收，例如刑法第38條第1 項第1 款、第2 項、第
    200 條、第205 條、第209 條、第219 條、第266 條第2 項
    、毒品危害防制條例第18條第1 項前段等規定，均屬之。後
    者則係指供犯罪所用、預備用或因犯罪所得，以屬於被告所
    有者為限，始應予以沒收，例如毒品危害防制條例第19條第
    1 項前段是（最高法院96年度台上字第7069號刑事判決意旨
    參照）。次按違禁物或專科沒收之物得單獨宣告沒收；又當
    場賭博之器具與在賭檯或兌換籌碼處之財物，不問屬於犯人
    與否，沒收之，刑法第40條第2 項、第266 條第2 項亦分別
    定有明文，故當場賭博之器具與在賭檯或兌換籌碼處之財物
    ，不問屬於犯人與否，顯屬專科沒收物件，且關於沒收之規
    定，刑法第266 條第2 項既有特別規定，自應優先於刑法第
    38條之規定以為適用。再按檢察官依法為不起訴或緩起訴處
    分確定後，若本得基於違禁物或專科沒收物之相關規定聲請
    法院單獨宣告沒收，卻誤引（未援引各該相關規定）或贅引
    （已援引各該相關規定）刑事訴訟法第259 條之1 作為聲請
    依據時，因該等物品本即屬應宣告沒收且得單獨聲請法院宣
    告沒收之物，法院此時仍得裁定宣告沒收（銷燬）之，並自
    行援引適當規定，不受檢察官聲請書所載法條限制（臺灣高
    等法院暨所屬法院98年法律座談會刑事類提案第39號研討結
    果(二)之意見可資參照）。
三、經查：
(一)、本件被告陳進華、楊樹貞2 人所涉賭博犯行，經臺北縣政府
    警察局三重分局員警查獲後移請臺灣板橋地方法院檢察署檢
    察官以95年度偵字第18460 號案件偵查後，認定以：被告陳
    進華、楊樹貞2 人均係犯刑法第266 條第1 項前段賭博罪之
    事實，業經其等於警詢及偵訊時坦承不諱，並有證人官純樸
    之警詢證述、臺北縣政府警察局三重分局二重分駐（派出）
    所民國（下同）95年7 月19日現場檢視表、現場查獲照片8
    張及查扣之當場賭博器具即碗公1 個、骰子6 顆暨賭資600
    元等事證可稽，犯罪事證明確，惟審酌其2 人均無前科，所
    犯情節尚輕，惡性發重，並犯後坦承犯行等情，而依刑事訴
    訟法第253 條規定，於95年8 月21日，以如上偵查案號作出
    不起訴處分並確定。上揭情節，已據本院核閱聲請人提出如
    上偵查案全卷事證審認無誤，並有前開不起訴處分書附卷可
    參。
(二)、其次，扣案之碗公1 個、骰子6 顆，均係被告陳進華、楊樹
    貞犯刑法第266 條第1 項前段賭博罪之當場賭博器具，有現
    場查獲照片8 張（偵查卷第30至33頁）、臺北縣政府警察局
    三重分局95年7 月19日搜索扣押筆錄、扣押物品目錄表（偵
    查卷第8 至11頁）各在卷為憑，亦據被告2 人先後於警詢及
    偵查中坦承明確可稽（分參偵查卷第17至18頁、第38至39頁
    【此為陳進華之警詢及偵查供述】；同卷第24至25頁、第39
    頁【此為楊樹貞之警詢及偵查供述】）；究以查扣之碗公1
    個，雖非專供犯賭博罪所用，惟衡酌本案查獲過程所得如上
    事證，因悉扣得之碗公1 個仍屬當場賭博器具之本質。是據
    前述，上列扣案物既均係被告等供為當場賭博使用器具，是
    不問屬於犯人與否，均應宣告沒收。再，現場扣得現金600
    元，其中被告陳進華所有者為500 元，另被告楊樹貞所有係
    100 元，均屬在賭檯處查獲之賭資，業經被告2 人於警詢、
    偵查中均供述屬實可佐（皆同參上述卷附各供述），並有前
    稱之搜索扣押筆錄及扣押物品目錄表、現場照片8 張等足證
    。綜上，因認本件扣得賭資600 元，核係刑法第266 條第2
    項規定之在賭檯處財物無訛，故不問屬於犯人與否，皆應宣
    告沒收，且屬於絕對義務沒收物件。職此，聲請人指明首揭
    應宣告沒收之扣案物，應依刑法第40條第2 項（聲請書未及
    記載）、第266 條第2 項之規定，均宣告沒收。至聲請書雖
    併同記載刑事訴訟法第259 條之1 規定為據，然此尚無礙於
    本院援引如上各規定以為沒收宣告，附此敘明。
四、爰依刑事訴訟法第220 條，刑法第40條第2 項、第266 條第
    2 項，裁定如主文。
中    華    民    國   100    年    11    月    2     日
                       刑事第3 庭法  官   黎錦福
上列正本證明與原本無異。
如不服本裁定，應於裁定送達後5 日內敘明抗告理由，向本院提
出抗告狀。
                                 書記官   蔡麗春
中    華    民    國   100    年    11    月    2     日